臺灣高等法院花蓮分院交通事件裁定　　 100年度交抗字第26號
抗　告　人
即受處分人　鍾孟康
上列抗告人因違反道路交通管理處罰條例案件，不服臺灣臺東地
方法院中華民國100年10月31日所為裁定（100年度交聲字第72號
），提起抗告，本院裁定如下：
    主  文
抗告駁回。
    理  由
一、抗告意旨略以：
（一）抗告人停車地點路段，原規劃為單向二車道，左邊車道路
      面劃有白線及紅線二條，應係禁止停車或臨時停車，而抗
      告人停車之右邊車道路面既僅劃白線一條，應可停車為是
      。若白線亦不能停車，教民眾如何適從紅、白線停車之差
      異，原裁定未及斟酌，有欠允洽。
（二）依警方舉發所附照片1幀及抗告人於民國100年8月19日聲
      明異議狀所附照片12幀，綜合觀察，左車道通行無阻而無
      其他車輛通行，足見抗告人停車位置、時段，並無在顯有
      妨礙其他人、車通行處所停車甚明。且主管機關於100年9
      月3日將原有單向二線車道規劃為單向三線車道，於左、
      右二線車道路面以白漆噴「小客車臨停區○○○○○道留
      為通行為之用，車道反而縮小，亦無妨礙其他人、車通行
      。原裁定未就上開照片為綜合判斷，有欠允洽。
（三）抗告人停車地點路段之標誌，豎立藍底白字之「上客區」
      、「下客區」，既用「藍底白字」並非「黃底紅字」，則
      應非警告、禁制之規定，而係「指示」之規定。若違反指
      示之規定，上客區駕駛停在下客區，下客區駕駛停在上客
      區，尚乏處罰之明文。
（四）原裁定引用道路交通處罰條例第3條第9款所稱臨時停車及
      第10款所稱停車之定義，固非無據，然查：
    1.民眾若因引擎未熄火怕警察處罰而造成空氣污染，引來環
      保局稽查員以空氣污染防制法第四章處罰，二機關互相矛
      盾，究竟是以警方為準據？或是以環保局為準據？且停車
      時間未逾3分鐘，試問駕車到火車站迎接親友，是否能準
      確於3分鐘內到達火車站？列車是否能準確時分到站？列
      車誤點4分鐘以上司空見慣，若駕駛仍停車於「上客區○
      ○○道是否亦該受罰？
    2.再觀花蓮火車站前，花蓮縣警察局交通隊豎立紅底白字標
      誌「小型車臨時停車區，限30分鐘」與臺東縣警方所稱限
      停3分鐘，二者相差10倍，究竟以花蓮縣警察局交通隊所
      稱限停30分鐘為準？或是以臺東警分局交通組所自稱限停
      3分鐘為準？況臺東火車站前該路段亦無豎立禁止臨時停
      車或禁止停車之標誌。
    3.另花蓮火車站人潮車流多於臺東火車站5倍，而花蓮監理
      站就花蓮火車站前違規停車處罰之件數，不及臺東監理站
      就臺東火車站前違規停車處罰之件數10分之1，未必臺東
      縣民遵守交通規則遜於花蓮縣民。足見臺東警方有自作主
      張濫開罰單之嫌，原裁定就此未函查花蓮監理站及臺東監
      理站，有未盡職權調查能事之違誤。
    4.原裁定謂以該處於本件舉發前後均未容許除供乘客上車而
      臨時停車外之停車使用云云，似有將臺東火車站為公眾得
      自由出入之場所諭為軍事管制區，有違不當聯結原則。另
      因臺東火車站前原停車規劃不當，經向主管機關反應，不
      待原審裁定，即於100年9月3日在該路段以白漆噴「小客
      車臨時停車區」，有卷附照片可參。原裁定竟謂「無情事
      變更」可言，有悖事實，亦有不依卷存資料審酌之違誤。
      綜上，原裁定認事用法仍欠允洽，為此提起抗告云云。
二、本院核閱全卷後，認原審裁定並無不當，應予維持。除引用
    原裁定理由外，另補充如下：
（一）按汽車駕駛人停車時，在顯有妨礙其他人、車通行處所停
      車者，處六百元以上一千二百元以下罰鍰；第一項情形，
      交通勤務警察、依法令執行交通稽查任務人員或交通助理
      人員，應責令汽車駕駛人將車移置適當處所；如汽車駕駛
      人不予移置或不在車內時，得由該交通勤務警察、依法令
      執行交通稽查任務人員或交通助理人員為之，道路交通管
      理處罰條例第56條第1項第5款、第3項分別定有明文。又
      該條項之規範目的係為消除道路任意停放車輛，以維護交
      通秩序，避免交通秩序紊亂及保障行人安全與權益。有無
      違反前開規定，應參酌駕駛人之停車位置、停車位置所在
      道路之路幅與寬度、道路既有設置狀況、雙向通行與否及
      車流量大小、他車通行時是否顯然受到妨礙等因素綜合判
      斷，是否已明顯妨礙他車通行或阻礙交通順暢。次按，「
      臨時停車」係指車輛因上、下人、客，裝卸物品，其引擎
      未熄火，停止時間未滿三分鐘，保持立即行駛之狀態；停
      車則指車輛停放於道路兩側或停車場所，而不立即行駛。
      道路交通管理處罰條例第3條第9款及第10款，分別定有明
      文。
（二）又按標誌、標線、號誌設置之目的，在於提供車輛駕駛人
      及行人有關道路路況之警告、禁制、指示等資訊，以便利
      行旅及促進交通安全；標誌、標線、號誌之設置、養護及
      號誌之運轉，由主管機關依其管轄辦理；本規則所稱主管
      機關，指公路主管機關、市區道路主管機關及警察機關，
      道路交通標誌標線號誌設置規則第2條、第4條第1項及第5
      條定有明文。又縣市交通之規劃、營運及管理係屬縣市之
      自治事項，此觀地方制度法第19條第10款第2點規定甚明
      ，足見縣市交通標誌、標線及號誌之設置及營運管理，為
      縣市政府之法定權限，亦屬地方政府之行政裁量事項，基
      於法治國之權力分立原則，司法權僅作行政行為之違法性
      審查，不及於行政裁量之妥當性，是該等設置具有一般處
      分之性質，於該處分經主管機關依職權或依聲請撤銷前，
      具有存續力及拘束力，苟認為該設置不當或標示不清，亦
      應先依行政程序提出救濟，或向道路主管機關陳述意見請
      求改善。是受處分人若認標誌、標線設置不當或標示不清
      ，自應向交通主管機關反應或表達意見以求改善，主管機
      關於受處分人違規行為後而就該標誌、標線設置所為變更
      與改善，乃屬受處分人違規後之事後情狀，與受處分人於
      行為當時所應負之違規責任無涉，受處分人自不得據此主
      張免罰。
（三）經查：
    1.抗告人確有將其所駕駛之車牌號碼YS-7902號自用一般小
      貨車，於原裁定所示時間停放在臺東火車站站前外車道之
      右側車道即上客區槽化島處，且抗告人熄火停放前揭車輛
      後即前往車站購票，此為抗告人所自承（見原審卷第3頁
      ），復有臺東縣警察局臺東分局100年10月6日信警交字第
      1000048190號函及所附彩色照片3張在卷足憑。揆諸前開
      規定，抗告人停放車輛後，既已離座且車輛熄火，而無法
      隨時保持可立即行駛之狀態，則其所為核屬「停車」之行
      為，並非「臨時停車」。
    2.矧道路交通管理處罰條例第56條第1項規定，係將在設有
      禁止停車標誌、標線之處所停車，及在顯有妨礙他車通行
      處所停車，併列為違規停車之處罰事由，足見汽車駕駛人
      在顯有妨礙其他人、車通行處所停車之違規處罰，並不以
      該停車處所劃設有禁止停車之標誌或標線為必要，且非所
      有劃設白色實線之道路，均可任意停放車輛，但駕駛人停
      車時仍應依各該道路現場之具體情形，斟酌其車輛種類、
      車體大小、停放方式及地點等項，以免妨礙其他人、車通
      行而受處罰，是抗告人辯稱其停車處未豎立禁止停車標誌
      及禁止臨時停車標誌，無何違規云云，尚非可採。
    3.再觀諸抗告人停車之處設有「上客區」標誌，雖無禁止停
      車標誌（見原審卷第30頁之照片），惟抗告人所停車之處
      係雙向四車道之內側車道，並無待有禁止停車標誌，即能
      知悉該車道不能停車，此為公眾周知之事，且「上客區」
      之標誌，已足使人知悉該處車道係供為「乘客」上車而「
      臨時停車」之用，非可供「停車」所用，且臨時停車亦應
      遵守交通安全規則，而非得任意停車。抗告意旨雖以：若
      白線亦不能停車，教民眾如何適從紅、白線停車之差異；
      「藍底白字」之「上客區」應非警告、禁制之規定，而係
      「指示」之規定等詞置辯，顯屬曲解該標誌之涵意，而與
      一般用路駕駛人之經驗法則有違，實不可採。
    4.抗告人另以原審裁定稱該違規停車處所，現業經主管機關
      規劃為「小型車臨停區」，而有情事變更原則之適用云云
      。惟查抗告人違規地點其後雖因主管機關設置為「小型車
      臨停區○○○○○道改為單向三線車道，於左、右二線車
      道路面以白漆噴「小客車臨停區」等情，然上開規劃係抗
      告人違規後始重新設置，此有抗告人100年9月8日交通違
      規聲明異議爭點整理狀所附照片在卷可按（見原審卷第26
      頁）。是主管機關於抗告人違規行為後而就該標誌、標線
      設置所為變更與改善，乃屬抗告人違規後之事後情狀，與
      抗告人於行為當時所應負之違規責任無涉，抗告人自不得
      據此主張免罰。況抗告人將上開車輛停於內側車道上，自
      有妨礙其他車輛之行進、通行之情，是其辯稱並無妨礙通
      行云云，亦無可採。
    5.抗告人另執：臺東與花蓮車站臨時停車時間不同、引擎未
      熄火恐被環保局稽查員處罰云云，然此涉及各地方政府主
      管機關，就其行政裁量權限本有不同之考量亦與本案無關
      ，是抗告意旨以此比附援引，尚有誤會。故本件抗告人於
      上開時地所涉交通違規情節，既已事證明確，與原裁定有
      無函查花蓮監理站及臺東監理站乙節，實屬無涉。且本件
      抗告人停車受罰之路段，道路交通主管機關並未全面禁止
      民眾私領域之活動，系爭路段仍劃設有「上客區」、「下
      客區」及容許車輛通行，此觀諸上揭照片至屬明確。準此
      ，抗告意旨又執原裁定似有將臺東火車站諭為軍事管制區
      云云，顯屬誤會，附此敘明。
（四）綜上所述，原審駁回抗告人之異議，核無違誤，應予維持
      。抗告人仍執前詞提起抗告，為無理由，應予駁回。
據上論斷，應依道路交通管理處罰條例第89條，道路交通事件處
理辦法第25條，刑事訴訟法第412條，裁定如主文。
中    華    民    國    100    年    12    月    14   日
                   交通法庭審判長法  官  謝志揚
                                 法  官  張健河
                                 法  官  林慶煙
以上正本證明與原本無異。
本件不得再抗告。
中    華    民    國   100    年    12    月    14    日
                                 書記官  林明智